【裁判字號】    99,輔宣,2
【裁判日期】    990223
【裁判案由】    輔助宣告
【裁判全文】
臺灣臺南地方法院民事裁定               99年度輔宣字第2號
聲  請  人  甲○○
上列聲請人聲請輔助宣告事件，本院裁定如下：
    主      文
宣告乙○○（男，民國○○年○月○○日生、身分證統一編號：Ｚ0000
00000號，住臺南縣永康市○○路○段287巷129號）為受輔助宣告
之人。
選定聲請人甲○○（男，民國○○年○月○○日生、身分證統一編號
：Ｚ000000000號，住臺南縣永康市○○○路365巷3號之7）為受
輔助宣告之人之輔助人。
其餘聲請駁回。
聲請費用新臺幣捌仟參佰參拾肆元由受輔助宣告之人乙○○負擔
。
    理    由
一、按對於因精神障礙或其他心智缺陷，致其為意思表示或受意
    思表示，或辨識其意思表示效果之能力，顯有不足者，法院
    得因本人、配偶、四親等內之親屬、最近一年有同居事實之
    其他親屬、檢察官、主管機關或社會福利機構之聲請，為輔
    助之宣告，民法第15條之1第1項定有明文。次按受輔助宣告
    之人，應置輔助人，民法第1113條之1第1項亦定有明文。
二、本件聲請意旨略以：聲請人為乙○○（民國○○年○月○○日生
    、身分證統一編號：Ｚ000000000號，住臺南縣永康市○○路
    ○段287巷129號）之舅舅，因乙○○罹患中度多障，其為意
    思表示或受意思表示，或辨識其意思表示之效果之能力，顯
    有不足，為此聲請對其為輔助宣告。又乙○○之父杜光榮於
    98年11月23日死亡，其母王秀英因重度智障，經受監護宣告
    在案，無法擔任乙○○之輔助人，而聲請人為乙○○之舅舅
    ，請求選任聲請人擔任其輔助人，及由乙○○之舅母王葉秀
    美擔任會同開具財產清冊之人等語。
三、經查，聲請人係乙○○之舅舅，業據其提出戶籍謄本、戶口
    名簿、國民身分證在卷可憑，揆諸上開規定，聲請人為宣告
    乙○○為輔助宣告之人之聲請人資格，自無欠缺。經查，聲
    請人主張上情，業據其提出身心障礙手冊為憑，本院審驗乙
    ○○之精神狀況，並依職權函請行政院衛生署臺南醫院指派
    該院精神科顏嘉男醫師協助鑑定乙○○之精神狀態，鑑定人
    顏嘉男醫師參與乙○○之精神狀態鑑定，認為：乙○○罹患
    中度智能障礙，且回復之可能性低，其為意思表示或受意思
    表示，或辨識其意思表示效果之能力，顯有不足，且接受治
    療後回復可能性甚低，建議為輔助之宣告，有本院99年2月
    3日訊問筆錄及精神鑑定報告書在卷可稽。堪信乙○○其為
    意思表示或受意思表示，或辨識其意思表示效果之能力，顯
    有不足。從而，聲請人聲請輔助宣告，即屬有據，應予准許
    。
四、次查，聲請人甲○○（男，民國○○年○月○○日生、身分證統
    一編號：Ｚ000000000號，住臺南縣永康市○○○路365巷3號
    之7）為受輔助宣告之人乙○○之舅舅，有戶籍謄本附卷可
    參，且經受輔助宣告人之親屬團體會議推定為乙○○之監護
    人（輔助人），此有聲請人所提出之親屬團體會議推定監護
    人（輔助人）說明書、親屬系統表、親屬會議紀錄、親屬之
    戶籍謄本在卷可稽，本院認由聲請人擔任輔助人，尚符合受
    輔助宣告之人之最佳利益，爰選定聲請人為輔助人。
五、聲請人雖聲請指定其妻王葉秀美擔任會同開具受輔助宣告人
    乙○○財產清冊之人，惟民法第1099條第1項規定監護開始
    時，監護人對於受監護人之財產，應依規定會同遺囑指定、
    當地直轄市、縣（市）政府指派或法院指定之人，於二個月
    內開具財產清冊，並陳報法院，然民法第1113條之1有關輔
    助人及有關輔助之職務準用監護人之規定部分，並未準用該
    項規定，聲請人並無聲請指定會同開具財產清冊之人之必要
    ，因此，聲請人此部分請求，應予駁回。
六、依民事訴訟法第624條之1第3項、第608條第1項、第95條、
    第87條第1項，裁定如主文。
中    華    民    國    99    年    2     月    23    日
                      家事法庭    法  官  郭貞秀
正本係照原本作成。
如不服本裁定關於選定輔助人之部分，應於送達後10日內向本院
提出抗告狀，並繳納抗告費新臺幣1,000元；其餘關於輔助宣告
之部分，不得抗告。
中    華    民    國    99    年    2     月    23    日
                                  書記官  鄭隆慶

司法院資訊處製作；財團法人民間司法改革基金會備份。
